臺灣士林地方法院行政訴訟判決　
110年度交字第303號
原      告  羅建能  
被      告  臺北市交通事件裁決所

代  表  人  蘇福智  
訴訟代理人  吳維中  
上列當事人間交通裁決事件，原告不服被告中華民國110年9月22
日北市裁罰字第22-AW0000000號裁決，提起行政訴訟，本院判決
如下：
    主  文
原告之訴駁回。
訴訟費用新臺幣參佰元由原告負擔。
    事實及理由
壹、程序事項：
　　本件原告因不服被告於民國110年9月22日以北市裁罰字第22
    -AW0000000號違反道路交通管理事件裁決書（下稱原處分）
    ，裁處其罰鍰新臺幣（下同）600元，並記違規點數1點，提
    起行政訴訟，依行政訴訟法第237條之1規定，應適用交通裁
    決事件訴訟程序，本院並依同法第237條之7規定，爰不經言
    詞辯論，逕為判決。
貳、實體事項：
一、爭訟概要：
　　臺北市政府警察局北投分局（下稱舉發機關）石牌派出所員
    警查證後，認民眾於110年6月11日檢具違規證據資料檢舉，
    原告駕駛其所有車牌號碼000-0000號自用小客車（下稱系爭
    汽車），於110年6月11日11時52分許，行經臺北市士林區承
    德路七段與承德路七段344巷口時，有「直行車佔用最內側
    轉彎專用車道」等情，而於110年6月24日填製臺北市政府警
    察局北市警交大字第AW0000000號舉發違反道路交通管理事
    件通知單（下稱舉發通知單）予以舉發車主即原告，並記載
    應到案日期為110年8月9日前（嗣更新為110年9月22日前，
    見本院卷第56頁）。原告於110年8月9日向被告陳述意見，
    經舉發機關查復違規事實屬實，原告遂於110年9月22日向被
    告申請開立裁決書，被告乃於同日作成原處分，依道路交通
    管理處罰條例第48條第1項第7款、第63條第1項第1款，裁處
    其罰鍰600元，並記違規點數1點。原告不服，遂提起本件行
    政訴訟。
二、原告起訴主張：
　㈠原告於前揭時、地，駕駛系爭汽車，因直行車佔用最內側轉
    彎專用車道被警查獲，致遭裁決應處600元罰鍰。原告因舉
    發機關所示之採證影像而遭裁罰，此影像係由民眾提供，恐
    非真實影像，不宜作為採證證據，而舉發機關又不能證實該
    影像為真，故依其所為之舉發，非無瑕疵，被告所為之裁決
    違法。舉發機關函覆稱該影像經專業判斷，應提出相關人員
    專業證照為證。倘若影像為真，系爭汽車到左轉車道，可能
    是為了紓解車流，或遭右側車輛緊迫，並無犯意。左轉車道
    上還掛一個禁止左轉的標誌，伊要遵循什麼。又違規地點為
    丁字型岔路，左側並無道路可供通行，故僅能迴轉，鮮少車
    輛在此迴轉，形同閒置。且系爭汽車已進入左轉車道，切換
    可能會有危險，直接開過去反而比較安全，系爭汽車非但未
    妨害左轉車輛通行，甚至有利紓解車流，參酌公車停靠區亦
    供直行車使用，本件應可免罰等語。
　㈡並聲明：原處分撤銷。
三、被告答辯略以：
　㈠卷查本案經舉發機關就違規事實查復，查民眾於6月11日檢具
    採證影片資料，檢舉系爭汽車於前揭時、地，在設有左轉彎
    專用車道之交岔路口直行車佔用最內側轉彎專用車道之違規
    事實，經舉發機關員警認定違規屬實，爰依交通法規製單舉
    發。經檢視採證影像（檔案名稱：AW0000000.MP4），系爭
    汽車行駛路段自承德路七段與立賢路口起至案址路口前，內
    側車道即有多處劃有明顯左轉指向線，足供車輛駕駛清楚辨
    識前方設有左轉專用車道，原告駕駛系爭汽車自承德路七段
    與立賢路口起，佔用最內側左轉專用道行駛（影片時間11：
    52：07至13秒），該違規行駛過程由檢舉人提供採證影項完
    整呈現，至臻明確。有關質疑檢舉人採證設備是否經過合格
    檢驗一節，按超速、酒駕等交通違規行為，須以科學儀器測
    定數值超標始能成立，爰為符合我國度量衡法、度量衡器檢
    定檢查辦法相關規定，乃要求警方所使用之測速器及酒測器
    ，須經經濟部標準檢驗局定期檢驗合格，以確保檢測值精準
    ，落實執法正當性；相較於此，本案係檢舉直行車佔用最內
    側轉彎專用車道，其違規事實構成與否，單憑攝錄影畫面並
    輔以執法人員專業判斷，即可認定，當與檢舉人使用攝影設
    備有無通過相關國家檢定標準無涉。另有關質疑檢舉人檢舉
    影片是否經過後製一節，經舉發機關審核人員專業判斷，本
    案檢舉影片檔案有明確顯示拍攝日期時間，該畫面場景、光
    影、色澤均屬正常而自然呈現，實難認有經修改、剪接或變
    造等人為後製之情事。綜上，原告本件違規行為，應堪認定
    。被告依法裁處，並無違誤。
　㈡並聲明：原告之訴駁回。
四、本院之判斷：
　㈠按「汽車駕駛人轉彎或變換車道時，有下列情形之一者，處
    新臺幣六百元以上一千八百元以下罰鍰：…七、設有左、右
    轉彎專用車道之交岔路口，直行車佔用最內側或最外側或專
    用車道。」、「汽車駕駛人有下列各款所列條款之一者，除
    依原條款處罰鍰外，並予記點：…一、有…第四十八條…情形
    之一者，各記違規點數一點。」，道路交通管理處罰條例第
    48條第1項第7款、第63條第1項第1款定有明文。又按「設有
    左右轉彎專用車道之交岔路口，直行車不得占用轉彎專用車
    道。」，道路交通安全規則第98條第2項亦有明定。再按「
    （第1項）指向線，用以指示車輛行駛方向。以白色箭頭劃
    設於車道上。本標線設於交岔路口方向專用車道上與禁止變
    換車道線配合使用時，車輛須循序前進，並於進入交岔路口
    後遵照所指方向行駛。（第2項）本標線之式樣，依其目的
    規定如下：一、指示直行：直線箭頭。二、指示轉彎：弧形
    箭頭。三、指示直行與轉彎：直線與弧形合併之分岔箭頭。
    四、指示轉出車道：弧形虛線箭頭。」，道路交通標誌標線
    號誌設置規則第188條第1、2項定有明文。另按「對於違反
    本條例之行為者，民眾得敘明違規事實或檢具違規證據資料
    ，向公路主管或警察機關檢舉，經查證屬實者，應即舉發。
    但行為終了日起逾七日之檢舉，不予舉發。」，道路交通管
    理處罰條例第7條之1亦定有明文。
　㈡經查，原告駕駛系爭汽車，於上揭時、地，有「直行車佔用
    最內側轉彎專用車道」事實等情，有舉發通知單（本件違規
    時間110年6月11日，檢舉日期為110年6月11日，合於道路交
    通管理處罰條例第7條之1之規定）、舉發機關110年8月12日
    北市警投分交字第1103032095號函既所附採證照片、汽車車
    籍查詢資料、檢舉明細等件附卷可稽（見本院卷第36、46-5
    2、62、81頁）。
　㈢原告雖主張：採證影像係由民眾提供，恐非真實影像，不宜
    作為採證證據，舉發機關函覆稱該影像經專業判斷，應提出
    相關人員專業證照為證等語。經查，①本院當庭勘驗本件檢
    舉影像（檔案名稱：AW0000000.MP4），勘驗結果為：「錄
    影畫面一開始左下角顯示時間為西元2021年6月11日11：52
    ：03，（此為錄影畫面所示時間，下同），可看見當時天氣
    晴，日間光線充足，無聲音。系爭汽車（如紅色圓框所示）
    行駛於承德路七段（見本院卷第86頁擷取畫面1）。於11：5
    2：07，可看見系爭汽車（如紅色圓框所示）行駛於承德路
    七段最內側車道（見本院卷第86頁擷取畫面2）。於11：52
    ：09，可看見系爭汽車（如紅色圓框所示）行駛於承德路七
    段最內側車道，地面（如黃色方框所示）繪有左轉指向線（
    見本院卷第88頁擷取畫面3）。於11：52：12，可看見系爭
    汽車（如紅色圓框所示）行駛於承德路七段最內側車道，地
    面（如黃色方框所示）繪有左轉指向線（見本院卷第90-92
    頁擷取畫面5）。於11：52：13，可看見系爭汽車（如紅色
    圓框所示）行駛進入承德路七段與承德路七段344巷口，地
    面（如黃色方框所示）繪有左轉指向線（見本院卷第92-94
    頁擷取畫面6）。於11：52：13，可看見系爭汽車（如紅色
    圓框所示）行駛進入承德路七段與承德路七段344巷口，並
    持續向前行駛，地面（如黃色方框所示）繪有左轉指向線（
    見本院卷第94-96頁擷取畫面7）。於11：52：14，可看見系
    爭汽車（如紅色圓框所示）行駛進入承德路七段（見本院卷
    第96-98頁擷取畫面8）。」，有勘驗筆錄在卷可按（見本院
    卷第103-104頁）。②而依前揭道路交通管理處罰條例第7條
    之1之規定，民眾檢舉需敘明違規事實或檢具違規證據資料
    ，經公路主管或警察機關查證屬實，應即舉發，並無民眾錄
    影設備需經檢驗合格、公路主管或警察機關人員需有專業證
    照之規定，又就錄影設備而言，僅係將影像透過鏡頭及感光
    、存儲設備予以紀錄、存檔，且本件檢舉影像，經本院當庭
    勘驗，畫面清晰，畫質及光線前後一致，週邊景物連續，並
    無剪接或變造等人為造作之跡證，原告指稱檢舉影像不實、
    舉發機關未提出相關人員專業證照，無從採憑。
　㈣原告又主張：倘若影像為真，系爭汽車到左轉車道，可能是
    為了紓解車流，或遭右側車輛緊迫，並無犯意；左轉車道上
    還掛一個禁止左轉的標誌，伊要遵循什麼等語；違規地點為
    丁字型岔路，左側並無道路可供通行，故僅能迴轉，鮮少車
    輛在此迴轉，形同閒置等語。然查，①依前揭勘驗結果，系
    爭汽車進入左轉彎專用車道車道時，其四周均無車輛（見本
    院卷第86頁下方擷取畫面），其行駛左轉彎專用車道之過程
    前、後、右側均無車輛（見本院卷第88-92頁），原告主張
    系爭汽車行駛左轉彎專用車道係因紓解車流或遭右側車輛所
    迫，應非事實。②原告雖主張：左轉彎專用車道上掛一個禁
    止左轉之標誌等語。然依勘驗結果，進入左轉彎專用車道前
    之路口，並無原告所指禁止左轉標誌（見本院卷第86頁下方
    擷取畫面），益見原告所述，並非可採。③又按「道路標誌
    、標線、號誌及其他相關設施之設置與管理，應提供車輛、
    大眾捷運系統車輛駕駛人及行人有關道路路況之警告、禁制
    、指示等資訊，以便利行旅並確保交通安全。」、「駕駛人
    駕駛車輛、大眾捷運系統車輛或行人在道路上，應遵守道路
    交通標誌、標線、號誌之指示、警告、禁制規定，並服從執
    行交通勤務之警察或依法令執行指揮交通及交通稽查任務人
    員之指揮。」，道路交通管理處罰條例第4條第1項、第2項
    定有明文。原告駕駛系爭汽車，於上開時間，行駛於臺北市
    士林區承德路七段，系爭汽車行駛之車道地面劃設左轉之指
    向線，為左轉彎專用車道，且該標線清楚明確（見本院卷第
    88-96頁擷取畫面），原告為系爭汽車駕駛人，應熟悉相關
    標線並遵守交通規則，其仍駕駛系爭汽車行駛於左轉彎專用
    車道，原告主張其無違規故意，難認可採。④又倘用路人認
    該處標誌、標線、號誌設置係屬不當，應循正當途徑向主管
    機關陳述反映，促其通盤檢討改善，惟於該等設置未依法定
    程序變更前，所有用路人仍有應遵守現行交通標誌、標線、
    號誌之義務，以建立行車秩序及維護其他用路人之安全，不
    得僅憑一己主觀之判斷，遽以該標誌、標線或號誌設置不當
    為由，解免其違規之責任，否則道路上所設置標誌、標線或
    號誌之公信力，及交通安全秩序將無從建立。據此，原告主
    張鮮少車輛在該處迴轉，左轉彎專用車道形同閒置等語，並
    無從據以為對其有利之認定。
　㈤至原告主張：系爭汽車非但未妨害左轉車輛通行，甚至有利
    紓解車流，參酌公車停靠區亦供直行車使用，本件應可免罰
    等語。然查，道路交通管理處罰條例第48條第1項規定係立
    法者觀察、歸納多數個案後，認為某類型行為有侵害特定法
    益或公共利益之危險性，只要符合構成要件所描述之事實，
    即可認定其可罰性，而無須考量具體情況是否已產生實害。
    據此，原告駕駛系爭汽車直行佔用左轉彎專用車道，其行為
    已該當於道路交通管理處罰條例第48條第1項第7款規定，至
    於實際上是否妨害左轉車輛通行，則非所問。又違反道路交
    通管理事件統一裁罰基準及處理細則第12條第1項、第12條
    之1雖定有得施以勸導，免予舉發之違規行為，然並未包括
    本件違規情形，況各該規定為執勤員警於個案所為之權宜審
    酌，除有違法裁量情形外，法院對於舉發機關是否予以舉發
    之裁量原則上應予尊重。是原告此部分主張，亦非可採。
五、綜上所述，原告於前揭時、地，駕駛系爭汽車確有「直行車
    佔用最內側轉彎專用車道」之違規事實，舉發機關據以製單
    舉發，被告並依道路交通管理處罰條例第48條第1項第7款、
    第63條第1項第1款、違反道路交通管理事件統一裁罰基準及
    處理細則及違反道路交通管理事件統一裁罰基準表之規定，
    以原處分裁處原告罰鍰600元，並記違規點數1點，核無違誤
    。是原告訴請撤銷原處分，為無理由，應予駁回。
六、本件判決基礎已臻明確，兩造其餘之攻擊防禦方法經本院斟
    酌後，核與判決不生影響，無一一論述之必要，併予敘明。
七、本件第一審裁判費為300元，應由原告負擔，爰確定第一審
    訴訟費用額如主文第2項所示。
八、據上論結，本件原告之訴為無理由，依行政訴訟法第237條
    之7、第237條之8第1項、第98條第1項前段，判決如主文。
中　　華　　民　　國　　111 　年　　1 　　月　　21　　日
　　　　　　　　　行政訴訟庭　法　官　林宜靜
以上為正本係照原本作成。
如不服本判決，應於判決送達後20日內，向本院提出上訴狀並表
明上訴理由（原判決所違背之法令及其具體內容或依訴訟資料可
認為原判決有違背法令之具體事實），其未載明上訴理由者，應
於提出上訴後20日內向本院補提理由書（上訴狀及上訴理由書均
須按他造人數附繕本，如未按期補提上訴理由書，則逕予駁回上
訴），並應繳納上訴裁判費新臺幣750元。
中　　華　　民　　國　　111 　年　　1 　　月　　21　　日
                              書記官  廖引鳳